臺灣高雄地方法院民事判決　　　　　　　99年度訴字第1017號
原　　　告　馮立華
　　　　　　吳雅婷
兼　上一人
訴訟代理人　李秀惠
兼複代理人　楊李錦英
原　　　告　李秀娟
被　　　告　梁貴智
　　　　　　黃麟應
上列當事人間請求損害賠償事件，原告於刑事訴訟程序（民國98
年度審交簡字第2776號）附帶提起民事訴訟（民國98年度審交簡
附民字第205 號），經本院刑事庭移送前來，本院於民國100 年
1月12 日言詞辯論終結，判決如下：
    主  文
被告應連帶給付原告馮立華新臺幣伍拾萬貳仟佰肆拾陸元、給
付原告吳雅婷新臺幣柒仟元、給付原告李秀惠新臺幣肆萬仟陸
佰肆拾元、給付原告楊李錦英新臺幣壹拾壹萬柒仟玖佰貳拾捌元
、給付原告李秀娟新臺幣仟捌佰陸拾元，及均自民國九十八年
九月二十二日起至清償日止，按週年利率百分之五計算之利息。
原告其餘之訴駁回。
訴訟費用由被告連帶負擔五分之四，餘由原告馮立華、李秀惠、
楊李錦英、李秀娟共同負擔。
本判決第一項關於原告吳雅婷部分得假執行，原告馮立華以新臺
幣壹拾陸萬柒仟肆佰肆拾捌元、原告李秀惠如以新臺幣壹萬肆仟
伍佰肆拾陸元、原告楊李錦英如以新臺幣萬玖仟佰零玖元、
原告李秀娟如以新臺幣壹仟貳佰捌拾陸元，為被告供擔保後，得
假執行。被告如以新臺幣伍拾萬貳仟佰肆拾陸元為原告馮立華
預供擔保、以新臺幣柒仟元為原告吳雅婷預供擔保、以新臺幣肆
萬仟陸佰肆拾元為原告李秀惠預供擔保、以新臺幣壹拾壹萬柒
仟玖佰貳拾捌元為原告楊李錦英預供擔保、以新臺幣仟捌佰陸
拾元為原告李秀娟預供擔保，得免為假執行。
原告其餘假執行之聲請駁回。
    事實及理由
一、按訴狀送達後，原告不得將原訴變更或追加他訴。但擴張或
    減縮應受判決事項之聲明者，不在此限，民事訴訟法第255
    條第1 項第3 款，定有明文。原告依侵權行為之法律關係，
    原起訴請求被告連帶給付原告馮立華新臺幣（下同）650,00
    0 元、給付原告吳雅婷50,000元、給付原告李秀惠150,000
    元、給付原告楊李錦英155,000 元、給付原告李秀娟31,500
    元，及均自起訴狀繕本送達翌日起至清償日止，按週年利率
    百分之5 計算之利息。嗣於訴狀送達後，依同一請求權基礎
    ，變更請求被告連帶給付原告馮立華601,715 元、給付原告
    吳雅婷7,000 元、給付原告李秀惠57,500元、給付原告楊李
    錦英127,101 元、給付原告李秀娟20,000元，及均自起訴狀
    繕本送達翌日起至清償日止，按週年利率百分之5 計算之利
    息。原告所為訴之變更，核屬減縮應受判決事項之聲明，合
    於前述規定，應予准許。
二、原告主張：被告梁貴智受僱於被告黃麟應經營之廣福葬儀社
    ，以駕駛自小貨車載送出殯事務所需貨物為業。梁貴智於民
    國96年10月29日上午9 時許執行業務時，欲駕駛停放於高雄
    市○○區○○里○○街116 巷52號前下坡車道之自小貨車時
    ，本應注意汽車於坡道不得已停車時應切實注意防止車輛滑
    行，依當時情形，並無不能注意之情事，竟疏於注意，於發
    動車牌號碼9W-3638 號自小貨車（下稱系爭車輛）前，即將
    手煞車放下，致系爭車輛沿坡道向下滑動，撞擊當時站立於
    下坡處路旁準備送葬之原告，致原告馮立華受有右側鎖骨、
    右脛骨骨折、左踝骨折、右胸第7 、8 、9 根肋骨骨折併血
    氣胸、腹部鈍挫傷併肝臟撕裂傷等傷害；原告吳雅婷受有左
    膝、左足擦傷等傷害；原告李秀惠受有頭部撕裂傷、右肩挫
    傷、右膝挫傷合併擦傷等傷害；原告楊李錦英受有左腳蜂窩
    組織炎合併膿瘍之傷害；原告李秀娟受有雙膝、左小腿多處
    擦傷等傷害。梁貴智因犯刑事業務過失傷害罪，業經本院交
    通法庭以98年度審交簡字第2776號刑事簡易判決處有期徒刑
    4 月確定在案。原告因系爭交通事故，受有如附表所示之財
    產上及非財產上損害，被告梁貴智應負侵權行為之損害賠償
    責任，被告黃麟應係被告梁貴智之僱用人，應與被告梁貴智
    連帶負損害賠償責任，爰依侵權行為之法律關係，提起本訴
    ，並聲明：(一)被告應連帶給付原告馮立華601,715 元、給付
    原告吳雅婷7,000 元、給付原告李秀惠57,500元、給付原告
    楊李錦英127,101 元、給付原告李秀娟20,000元，及均自起
    訴狀繕本送達翌日起至清償日止，按週年利率百分之5 計算
    之利息。(二)願供擔保，聲請宣告假執行。
三、被告則以：對於系爭交通事故之發生及原告受傷之情形，均
    不爭執，同意原告吳雅婷之請求，然其餘原告請求之賠償金
    額過高等語，資為抗辯，並均聲明：原告馮立華、李秀惠、
    楊李錦英、李秀娟之訴駁回。
四、兩造不爭執事實：
  (一)被告梁貴智受僱於被告黃麟應經營之廣福葬儀社，以駕駛自
    小貨車載送出殯事務所需貨物為業。
  (二)被告梁貴智於96年10月29日上午9 時許執行業務時，欲駕駛
    停放於高雄市○○區○○里○○街116 巷52號前下坡車道之
    自小貨車時，於發動系爭車輛前，即將手煞車放下，致系爭
    車輛沿坡道向下滑動，撞擊當時站立於下坡處路旁準備送葬
    之原告，致原告馮立華受有右側鎖骨、右脛骨骨折、左踝骨
    折、右胸第7 、8 、9 根肋骨骨折併血氣胸、腹部鈍挫傷併
    肝臟撕裂傷等傷害；原告吳雅婷受有左膝、左足擦傷等傷害
    ；原告李秀惠受有頭部撕裂傷、右肩挫傷、右膝挫傷合併擦
    傷等傷害；原告楊李錦英受有左腳蜂窩組織炎合併膿瘍之傷
    害；原告李秀娟受有雙膝、左小腿多處擦傷等傷害。
  (三)被告梁貴智因犯刑事業務過失傷害罪，業經本院交通法庭以
    98年度審交簡字第2776號刑事簡易判決處有期徒刑4 月確定
    在案。
五、本件爭點：
  (一)原告請求被告連帶負損害賠償責任，有無理由？
  (二)原告如附表所示之各項損害賠償請求，有無理由？
六、得心證理由：
  (一)原告請求被告連帶負損害賠償責任，有無理由？
    1.按因故意或過失，不法侵害他人之權利者，負損害賠償責
      任；受僱人因執行職務，不法侵害他人之權利者，由僱用
      人與行為人連帶負損害賠償責任，但選任受僱人及監督其
      職務之執行，已盡相當之注意或縱加以相當之注意而仍不
      免發生損害者，僱用人不負賠償責任。民法第184 條第1
      項前段、第188 條第1 項分別定有明文。又按汽車於坡道
      不得已停車時應切實注意防止車輛滑行，道路交通安全規
      則第112 條第1 項第11款亦有明定。
    2.原告主張被告梁貴智受僱於被告黃麟應經營之廣福葬儀社
      ，以駕駛自小貨車載送出殯事務所需貨物為業。梁貴智於
      96 年10 月29日上午9 時許執行業務時。欲駕駛停放於高
      雄市○○區○○里○○街116 巷52號前下坡車道之自小貨
      車時於發動系爭車輛前，即將手煞車放下，致系爭車輛沿
      坡道向下滑動，撞擊當時站立於下坡處路旁準備送葬之原
      告，致原告馮立華受有右側鎖骨、右脛骨骨折、左踝骨折
      、右胸第7 、8 、9 根肋骨骨折併血氣胸、腹部鈍挫傷併
      肝臟撕裂傷等傷害；原告吳雅婷受有左膝、左足擦傷等傷
      害；原告李秀惠受有頭部撕裂傷、右肩挫傷、右膝挫傷合
      併擦傷等傷害；原告楊李錦英受有左腳蜂窩組織炎合併膿
      瘍之傷害；原告李秀娟受有雙膝、左小腿多處擦傷等傷害
      之事實，被告並不爭執，堪信為真實。
    3.梁貴智於前述時地，將系爭車輛停放於坡道上，本應注意
      防止車輛滑行，依當時之情形，並無不能注意之情事，竟
      疏於注意，於發動前即放下手煞車，致系爭車輛沿坡道向
      下滑動，撞及原告，原告因而受有傷害。梁貴智就系爭交
      通事故之發生，確有過失，且其過失行為，與原告受傷之
      結果，亦有相當因果關係，依前述規定，梁貴智對於原告
      所受損害，應負損害賠償責任。又黃麟應係梁貴智之僱用
      人，梁貴智因執行職務，侵害原告之權利，依前述規定，
      黃麟應應與梁貴智連帶負損害賠償責任。是以，原告請求
      被告連帶負損害賠償責任，核屬有據。
  (二)原告如附表所示之各項損害賠償請求，有無理由？
    1.按不法侵害他人之身體或健康者，對於被害人因此喪失或
      減少勞動能力或增加生活上之需要時，應負損害賠償責任
      ；不法侵害他人之身體、健康、名譽、自由、信用、隱私
      、貞操，或不法侵害其他人格法益而情節重大者，被害人
      雖非財產上之損害，亦得請求賠償相當之金額，民法第19
      3 條第1 項、第195 條第1 項前段分別定有明文。被告就
      原告因系爭交通事故所受損害，應連帶負損害賠償責任，
      已如前述。茲就原告各項請求是否准許，分述如後。
    2.原告馮立華部分：
      (1)醫療費用：原告馮立華主張其因系爭交通事故受傷而支
        出醫療費用60,042元乙情，並提出診斷證明書、醫療費
        用收據為憑，被告亦不爭執。此部分支出，堪認必要，
        原告馮立華請求被告賠償醫療費用60,042元，自應准許
        。
      (2)自費醫療器材費用：原告馮立華主張其因系爭交通事故
        受傷，為購買人工皮、棉花棒、紗布等醫療器材，另支
        出費用6,673 元，並提出統一發票為證（審交簡附民卷
        第16至19頁）。義大醫療財團法人義大醫院（下稱義大
        醫院）99年12月27日義大醫院字第09901752號函亦謂，
        因原告馮立華全身受有多處擦傷，有使用人工皮之必要
        ，有函文附卷可憑（本院卷第317 頁）。至於棉花棒、
        紗布乃外傷患者通常使用之醫療用品，原告馮立華受有
        右側鎖骨、右脛骨骨折、左踝骨折、右胸第7 、8 、9
        根肋骨骨折併血氣胸、腹部鈍挫傷併肝臟撕裂傷等傷害
        ，已如前述。依其傷勢，應有使用之必要。然原告馮立
        華提出之統一發票，部分未記載品名，亦無證據證明係
        屬購買人工皮、棉花棒或紗布等必要支出，自不得請求
        。經核算原告馮立華提出有記載購買人工皮、棉花棒、
        紗布之發票（審交簡附民卷第16、17頁），金額為5,62
        4 元，此部分請求，尚屬有理，堪予准許。逾此範圍之
        請求，難認有據，不予准許。
      (3)就診交通費：原告馮立華主張其因系爭交通事故受傷出
        院後，仍需前往義大醫院門診，因而支出交通費，往返
        住處與義大醫院間之車資來回共500 元，10次就診交通
        費共計5,000 元，被告否認之。依義大醫院診斷證明書
        所載，原告馮立華於96年11月9 日出院，需門診繼續追
        蹤治療等語（審交簡附民卷第8 頁），足認，原告馮立
        華於出院後仍需前往義大醫院門診無誤。又義大醫院99
        年12月27日義大醫院字第09901752號函謂，原告馮立華
        出院後，仍需專人全日看護至少2 至3 個月，至少需休
        養6 個月，方能回復原從事喪葬場合樂儀隊之工作等語
        （本院卷第317 頁）。以原告馮立華出院後仍需專人全
        日看護之情形以觀，其出院後前往義大醫院門診，確實
        有不能自己駕駛交通工具，而需他人接送之必要。原告
        馮立華雖另自陳其係搭乘配偶駕駛之車輛前往義大醫院
        門診等語，然親屬接送所付出之勞力、時間、費用，並
        非不能評價為金錢，雖因身分關係而免除被害人之支付
        義務，惟此種基於身分關係之恩惠，不能加惠於加害人
        。故由親屬接送時雖無現實交通費之支付，仍應認被害
        人受有相當於交通費之損害，得向加害人請求賠償，始
        符公平原則。審諸原告馮立華之傷勢及前述義大醫院函
        文之內容，足認原告馮立華於出院後6 個月內前往義大
        醫院門診，有支出交通費用之必要。馮立華於96年11月
        9 日出院後之6 個月內，分別於96年11月15日、11月21
        日、12月21日、12月29日、97年1 月5 日、3 月1 日前
        往義大醫院門診，共計6 次，有病歷影本附卷可參（本
        院卷第318 至342 頁），原告馮立華主張門診超過6 次
        部分，難認屬必要。又原告馮立華住處至義大醫院，單
        程計程車車資為420 元，有高雄市計程車客運商業同業
        公會99年12月22日高市計客字第111 號函在卷可佐（本
        院卷第350 頁）。原告馮立華請求來回車資500 元，未
        逾此一範圍，應可採認。是以，原告馮立華出院後前往
        義大醫院門診6 次，共計需支出交通費3,000 元，原告
        馮立華請求就診交通費3,000 元，應予准許，逾此範圍
        之請求，核非有據，不應准許。
      (4)出院後之看護費：原告馮立華主張其出院後，有3 個月
        不能行動，需專人全日看護，每日看護費2,000 元，3
        個月有看護費用180,000 元之損失等情。據義大醫院99
        年12月27日義大醫院字第09901752號函謂，原告馮立華
        出院後，仍需專人全日看護至少2 至3 個月等語。是以
        ，原告馮立華請求3 個月全日看護費之損失，應認有理
        。又義大醫院99年5 月6 日義大醫院字第09900162號函
        另謂：看護工目前行情約為全日班2,000 元、半日班1,
        000 元，有函文在卷可憑（本院卷第142 頁）。馮立華
        主張每日看護費2,000 元，堪認合理。馮立華出院後3
        個月需專人全日看護之費用，為180,000 元（2,000 ×
        30×3 ＝180,000 ），原告馮立華請求被告賠償看護費
        180,000 元，核屬有據，應予准許，逾此範圍之請求，
        非屬有理，不應准許。
      (5)不能工作之薪資損失：原告馮立華主張其因系爭交通事
        故受傷後，有6 個月無法工作，每月薪資25,000元，6
        個月受有薪資損失150,000 元，被告否認之。依義大醫
        院99年12月27日義大醫院字第09901752號函謂，原告馮
        立華出院後，依其傷勢及出院後陸續回診之情形研判，
        至少需休養6 個月，方能回復原從事喪葬場合樂儀隊之
        工作等語（本院卷第317 頁），據此，原告馮立華請求
        6 個月不能工作之薪資損失，足認有據。原告馮立華主
        張其於喪葬場合從事樂儀隊工作，每月薪資25,000元等
        情，被告對於原告馮立華之職業內容，雖不爭執，然否
        其每月薪資25,000元乙節，原告馮立華就此部分雖未舉
        證證明之，然原告馮立華確實有工作之事實，而勞動基
        準法之最低工資，乃最低勞動條件之規定，原告馮立華
        亦同意以最低工資17,280元計算，有言詞辯論筆錄可憑
        （本院卷第370 頁），是以勞動基準法之最低工資計算
        原告馮立華之薪資損失，應屬允當。原告馮立華請求6
        個月不能工作之薪資損失，即103,680 元（17,280×6
        ＝103,680 ），核為有理，逾此範圍之請求，尚非有據
        。
      (6)精神慰撫金：原告馮立華因系爭交通事故受有右側鎖骨
        、右脛骨骨折、左踝骨折、右胸第7 、8 、9 根肋骨骨
        折併血氣胸、腹部鈍挫傷併肝臟撕裂傷等傷害，已如前
        述。衡情，原告馮立華自會因其身體受有傷害而有精神
        上之痛苦，原告馮立華主張其因受傷而有非財產上損害
        ，並請求精神慰撫金，足認有理。按精神慰撫金之酌定
        ，除原告所受之傷害程度外，尚應審酌兩造之身份地位
        、學識經歷、財產狀況及原告痛苦程度等節以定之。查
        原告馮立華係大學畢業，曾擔任國中教師，已退休，目
        前從事樂儀隊工作，97年度申報所得為426,188 元，名
        下有土地1 筆、房屋1 棟、汽車1 部及投資6 筆，財產
        總額4,366,200 元；被告黃麟應係高職畢業，經營葬儀
        社，97年度申報所得為62,199元，名下有田賦6 筆、房
        屋3 棟、汽車3 部、投資2 筆，財產總額為7,228,463
        元、被告梁貴智係國小畢業，從事板模工作，有工作時
        每日日薪約1,700 元，97年度無申報所得，名下有汽車
        2 部，財產總額為0 元等情，除據兩造分別陳明在卷外
        ，並有稅務電子閘門財產所得調件明細表在卷可憑。再
        斟酌原告馮立華因系爭交通事故受傷以及休養期間等情
        狀，原告馮立華請求之精神慰撫金，以150,000 元為適
        當，逾此範圍之請求，不應准許。
      (7)綜上，原告馮立華得請求被告連帶賠償醫療費用60,0
        42元、自費醫療器材費用5,624 元、就診交通費3,
        000 元、看護費180,000 元、6 個月不能工作之薪
        資損失103,680 元、精神慰撫金150,000 元，合計50
        2,346 元。
    3.原告吳雅婷部分：原告吳雅婷請求被告連帶賠償醫療費用
      2,000 元、精神慰撫金5,000 元，合計7,000 元，被告均
      聲明同意給付，有言詞辯論筆錄可憑（本院卷第299 頁）
      。被告於言詞辯論時就原告吳雅婷之訴為認諾，依民事訴
      訟法第384 條之規定，應為被告敗訴之判決，原告吳雅婷
      之請求，應予准許。
    4.原告李秀惠部分：
      (1)醫療費用：原告李秀惠主張其因系爭交通事故受傷而支
        出醫療費用5,000 元，並提出診斷證明書及收據為憑（
        本院卷第245 至248 、250 頁、審交簡附民卷第37、39
        、42、43頁）。經核，原告李秀惠提出之收據及診斷證
        明書，合計僅有1,890 元，並非5,000 元。又其中僅有
        1,640 元與系爭交通事故有關，得予准許。至於原告李
        秀惠另於97年3 月28日於義大醫院急診支出費用250 元
        （本院卷第247 頁），因距離系爭交通事故發生已超過
        4 個月，且無證據證明與系爭交通事故所致之傷勢有關
        ，自不得准許。是以，原告李秀惠得請求之醫療費用為
        1,640 元，逾此範圍之請求，並無理由。
      (2)不能工作之薪資損失：原告李秀惠主張其因系爭交通事
        故受傷，而有15日不能工作，其每日上午從事喪葬儀式
        之樂儀隊工作，15日不能工作損失17,500元；又每日下
        午於總順金屬工業股份有限公司從事製圖及會計業務，
        15日不能工作損失15,000元等情，並提出薪工資表為憑
        ，然被告否認之。據義大醫院99年10月7 日義大醫院字
        第09901199號函稱：原告李秀惠因頭部外傷合併頭皮撕
        裂傷、右肩頓挫傷及右膝擦傷之傷害，於96年10月29日
        至該院急診，並於同日出院返家。依原告李秀惠最後一
        次（96年10月30日）之回診記錄顯示，其傷口復原時間
        約為4 週，傷口復原期間可從事輕便工作等語，有函文
        在卷可憑（本院卷第286 頁）。原告李秀惠自陳其每日
        上午從事喪葬儀式之樂儀隊工作、下午受僱於總順金屬
        工業股份有限公司（下稱總順公司）從事製圖及會計業
        務等語，而此等工作尚非純屬輕便之工作。而原告李秀
        惠提出之醫療費用收據中，最後就診係96年11月7 日於
        常玉皮膚科就診，有醫療費用收據可憑（審交簡附民卷
        第39頁）。原告李秀惠既尚於96年11月7 日仍有就診之
        情形，堪認其不能工作期間，係自96年10月29日起至96
        年11月7 日止，共10日。原告李秀惠請求逾此範圍之日
        數，並無證據可資證明，核非可採。又原告李秀惠主張
        從事樂儀隊工作，平均每日薪資2,000 元，被告否認之
        ，並以：從事樂儀隊工作每日實領酬勞為1,200 元等語
        為辯。原告李秀惠就其主張此部分事實，並未舉證證明
        之，而其確實從事樂儀隊工作，故僅以被告不爭執之1,
        200 元範圍內認定之。又原告李秀惠受僱於總順公司從
        事製圖及會計業務每月薪資30,000元，業據其提出薪工
        資表為憑（本院卷第249 頁），則其受僱於總順公司每
        日薪資為1,000 元，應可認定。是以，原告李秀惠因系
        爭交通事故受傷不能工作，每日受有薪資損失2,200 元
        （1,200 ＋1,000 ＝2,200 ），10日不能工作，總計受
        有薪資損失22,000元（2,200 ×10＝22,000），逾此範
        圍之請求，並無理由。
      (3)精神慰撫金：原告李秀惠因系爭交通事故受有頭部撕裂
        傷、右肩挫傷、右膝挫傷合併擦傷等傷害，已如前述。
        衡情，原告李秀惠自會因其身體受有傷害而有精神上之
        痛苦，原告李秀惠主張其因受傷而有非財產上損害，並
        請求精神慰撫金，足認有理。按精神慰撫金之酌定，除
        原告所受之傷害程度外，尚應審酌兩造之身份地位、學
        識經歷、財產狀況及原告痛苦程度等節以定之。查原告
        李秀惠係高職畢業，從事喪葬儀式之樂儀隊工作、受僱
        於總順公司從事製圖及會計業務，97年度申報所得363,
        608 元，名下有土地2 筆、房屋2 棟、汽車1 部、投資
        5 筆，財產總額1,728,682 元；被告黃麟應係高職畢業
        ，經營葬儀社，97年度申報所得為62,199元，名下有田
        賦6 筆、房屋3棟 、汽車3 部、投資2 筆，財產總額為
        7,228,463 元、被告梁貴智係國小畢業，從事板模工作
        ，有工作時每日日薪約1,700 元，97年度無申報所得，
        名下有汽車2 部，財產總額為0 元等情，除據兩造分別
        陳明在卷外，並有稅務電子閘門財產所得調件明細表在
        卷可憑。再斟酌原告李秀惠因系爭交通事故受傷及休養
        期間等情形，原告李秀惠請求精神慰撫金20,000元，堪
        認適當，應予准許。
      (4)綜上，原告李秀惠得請求被告連帶賠償醫療費用1,64
        0 元、不能工作之薪資損失22,000元、精神慰撫金
        20,000元，合計43,640元。
    5.原告楊李錦英部分：
      (1)醫療費用（含器材費用）：原告楊李錦英主張其因系爭
        交通事故受傷而支出醫療費用（含器材費用）65,021元
        乙情，並提出診斷證明書、醫療費用收據、統一發票為
        憑，被告雖否認之，然原告楊李錦英提出之診斷證明書
        、醫療費用收據、統一發票，核與其請求之金額相符，
        足認其確有醫療費用之支出，且此部分支出，亦屬必要
        ，自應准許。
      (2)不能工作之薪資損失：原告楊李錦英主張其因系爭交通
        事故受傷，有2 個月不能工作，每月受有薪資損失25,0
        00元，合計損失50,000元等情。查，常玉皮膚科診所10
        0 年1 月7 日常玉100 字001 號函稱：原告楊李錦英因
        該傷勢自96年10月29日起至96年12月17日止，陸續至常
        玉皮膚科診所就醫共17次，自96年10月29日起至96年10
        月10日喪失勞動能力百分之100 ；96年11月10日起至96
        年11月17日喪失勞動能力百分之80；96年11月17日起至
        96年11月25日喪失勞動能力百分之10等語，有函文附卷
        可參（本院卷第352 頁）。財團法人私立高雄醫學大學
        附設中和紀念醫院99年4 月16日高醫附行字第09900014
        09號函稱：原告楊李錦英於96年11月21日至96年11月27
        日於該院感染科內科住院，主訴為車禍受傷後傷口已有
        3 週，逐漸紅腫熱痛，位於左小腿及踝部。住院後於左
        小腿腫脹處抽出帶血膿液，診斷為左小腿蜂窩組織炎併
        膿瘍，經抗生素治療後，病情進步出院，於96年12月3
        日、12月10日、12月17日於感染科門診追蹤，於住院及
        門診期間不能工作勞動等語，有函文附卷可憑（本院卷
        第111 頁）。據此，原告楊李錦英因系爭交通事故受傷
        ，不能工作期間應係自96年10月29日起至96年12月17日
        止，共1 月又19日。原告楊李錦英不能工作之薪資損失
        ，每月以25,000元、每日以833 元計算，兩造並不爭執
        （本院卷第256 、257 頁），是以，原告楊李錦英不能
        工作之損失為40,827元（25,000＋833 ×19＝40,827）
        ，逾此範圍之請求，並無理由。
      (3)精神慰撫金：原告楊李錦英因系爭交通事故受有左腳蜂
        窩組織炎合併膿瘍之傷害，已如前述。衡情，原告楊李
        錦英自會因其身體受有傷害而有精神上之痛苦，原告楊
        李錦英主張其因受傷而有非財產上損害，並請求精神慰
        撫金，足認有理。按精神慰撫金之酌定，除原告所受之
        傷害程度外，尚應審酌兩造之身份地位、學識經歷、財
        產狀況及原告痛苦程度等節以定之。查原告楊李錦英係
        高職畢業，從事喪葬儀式之樂儀隊工作，97年度申報所
        得1,759 元，名下有土地1 筆、房屋1 棟、投資1 筆、
        財產總額572,057 元；被告黃麟應係高職畢業，經營葬
        儀社，97年度申報所得為62,199元，名下有田賦6 筆、
        房屋3 棟、汽車3 部、投資2 筆，財產總額為7,228,46
        3 元、被告梁貴智係國小畢業，從事板模工作，有工作
        時每日日薪約1,700 元，97年度無申報所得，名下有汽
        車2 部，財產總額為0 元等情，除據兩造分別陳明在卷
        外，並有稅務電子閘門財產所得調件明細表在卷可憑。
        再斟酌原告楊李錦英因系爭交通事故受傷以及休養期間
        等情狀，原告楊李錦英請求之精神慰撫金12,080元，核
        屬適當，應予准許。
      (4)綜上，原告楊李錦英得請求被告連帶賠償醫療費用65
        ,021元、不能工作之薪資損失40,827元、精神慰撫
        金12,080元，合計117,928 元，逾此範圍之請求，並無
        理由。
    6.原告李秀娟部分：
      (1)醫療費用：原告李秀娟主張其因系爭交通事故受傷而支
        出醫療費用860 元，並提出醫療費用收據為憑（審交簡
        附民卷第37、41頁），堪認屬實，應予准許。
      (2)就診交通費：原告李秀娟主張其因系爭交通事故受傷為
        就診而支出交通費5,140 元等情，被告否認之，原告李
        秀娟並未提出收據證明有支出交通費之事實，且行政院
        衛生署旗山醫院之病歷摘錄報告記載：原告李秀惠右膝
        擦傷（2 ×1 公分）、左膝擦傷（2 ×2 公分）、右下
        肢擦傷（12×3 公分），不需休養即能恢復一般工作等
        語，有該院100 年1 月3 日旗醫病字第0990007347號函
        附病歷錄報告附卷可稽（本院卷第363 、364 頁），原
        告李秀惠既無需休養即能恢復一般工作，足見其行動能
        力無礙，應無支出就診交通費之必要，此部分請求，不
        應准許。
      (3)不能工作之薪資損失：原告李秀惠主張其因系爭交通事
        故受傷不能工作，有薪資損失6,000 元，然依前述函文
        內容，原告李秀惠不需休養即能恢復一般工作，顯見其
        並未因系爭事故受傷不能工作而有薪資損失，此部分請
        求，核非有據，不應准許。
      (4)精神慰撫金：
        原告李秀娟因系爭交通事故受有受有雙膝、左小腿多處
        擦傷等傷害，已如前述。衡情，原告李秀娟自會因其身
        體受有傷害而有精神上之痛苦，原告李秀娟主張其因受
        傷而有非財產上損害，並請求精神慰撫金，足認有理。
        按精神慰撫金之酌定，除原告所受之傷害程度外，尚應
        審酌兩造之身份地位、學識經歷、財產狀況及原告痛苦
        程度等節以定之。查原告李秀娟係高職畢業，每月收入
        約15,000元至20,000元餘，97年度申報所得244,047 元
        ，名下有土地1 筆、房屋1 棟、汽車3 部、財產總額54
        7,697 元；被告黃麟應係高職畢業，經營葬儀社，97年
        度申報所得為62,199元，名下有田賦6 筆、房屋3 棟、
        汽車3 部、投資2 筆，財產總額為7,228,463 元、被告
        梁貴智係國小畢業，從事板模工作，有工作時每日日薪
        約1,700 元，97年度無申報所得，名下有汽車2 部，財
        產總額為0 元等情，除據兩造分別陳明在卷外，並有稅
        務電子閘門財產所得調件明細表在卷可憑。再斟酌原告
        李秀娟因系爭交通事故受傷之情形，原告李秀娟請求之
        精神慰撫金以3,000 元為適當，原告李秀娟請求8,000
        元尚嫌過高，逾3,000 元之部分，不應准許。
      (5)綜上，原告李秀娟得請求被告連帶賠償醫療費用860
        元、精神慰撫金3,000 元，合計3,860 元，逾此範圍
        之請求，並無理由。
七、綜上所述，原告依據侵權行為之法律關係，得請求被告連帶
    給付(1)原告馮立華502,346 元、(2)原告吳雅婷7,000 元、(3)
    原告李秀惠43,640元、(4)原告楊李錦英117,928 元、(5)原告
    李秀娟3,860 元，及均自起訴狀繕本送達翌日（即98年9 月
    22日）起至清償日止，按週年利率百分之5 計算之利息，為
    有理由，應予准許，逾此範圍之請求，並無理由應予駁回。
八、本件原告馮立華、李秀惠、楊李錦英、李秀娟陳明願供擔保
    ，聲請宣告假執行，核無不合，爰酌定相當擔保金額准許之
    。原告吳雅婷部分，係本於被告認諾而為判決，依民事訴訟
    法第389 條第1 項第1 款之規定，依職權宣告假執行。被告
    雖未陳明願供擔保，聲請宣告免為假執行，本院依職權宣告
    之。至於原告敗訴部分，其假執行之聲請，因訴之駁回而失
    所附麗，併予駁回之。
九、據上論結，本件原告之訴為一部有理由，一部無理由，依民
    事訴訟法第384 條、第85條、第79條、第389 條第1 項第1
    款、第390 條第2 項、第392 條第2 項，判決如主文。
中    華    民    國  100     年    1     月    26    日
                  民事第三庭    法  官  陳宛榆
以上正本係照原本作成。
如對本判決上訴，須於判決送達後20日內向本院提出上訴狀。如
委任律師提起上訴者，應一併繳納上訴審裁判費。
中    華    民    國  100     年    1     月    26    日
                                書記官  周耿瑩
┌────────────────────────┐
│附表：馮立華                                    │
├──────┬─────────────────┤
│項目        │金額                              │
├──────┼─────────────────┤
│醫療費      │60,042元。                        │
├──────┼─────────────────┤
│自費醫療器材│6,673元。                         │
│費          │                                  │
├──────┼─────────────────┤
│交通費      │5,000 元。來回1 次500 元，共10次。│
├──────┼─────────────────┤
│看護費      │180,000 元，出院後全日看護3 個月，│
│            │每日2,000 元。                    │
├──────┼─────────────────┤
│不能工作之薪│6 個月，每月25,000，總計150,000 元│
│資損失      │。                                │
├──────┼─────────────────┤
│精神慰撫金  │200,000元                         │
├──────┼─────────────────┤
│合計        │601,715元                         │
└──────┴─────────────────┘
┌──────────────┐
│附表：吳雅婷                │
├─────┬────────┤
│項目      │金額            │
├─────┼────────┤
│醫療費    │2,000元。       │
├─────┼────────┤
│精神慰撫金│5,000元。       │
├─────┼────────┤
│合計      │7,000 元。      │
└─────┴────────┘
┌──────────────────┐
│附表：李秀惠                        │
├──────┬───────────┤
│項目        │金額                  │
├──────┼───────────┤
│醫療費      │5,000元               │
├──────┼───────────┤
│不能工作之薪│15日，總順公司部分15,0│
│資損失      │00元、樂儀隊部分17,500│
│            │，合計32,500元。      │
├──────┼───────────┤
│精神慰撫金  │20,000元              │
├──────┼───────────┤
│合計        │57,500元。            │
└──────┴───────────┘
┌────────────────────────┐
│附表：楊李錦英                                  │
├───────┬────────────────┤
│項目          │金額                            │
├───────┼────────────────┤
│醫療費        │65,021元。                      │
├───────┼────────────────┤
│不能工作之薪資│2 個月，每月25,000元，合計50,000│
│損失          │元。                            │
├───────┼────────────────┤
│精神慰撫金    │12,080元。                      │
├───────┼────────────────┤
│合計          │127,101元                       │
└───────┴────────────────┘
┌───────────────┐
│附表：李秀娟                  │
├──────┬────────┤
│項目        │金額            │
├──────┼────────┤
│醫療費      │860元。         │
├──────┼────────┤
│車資        │5,140 元。      │
├──────┼────────┤
│不能工作之薪│12日，6,000元。 │
│資損失      │                │
├──────┼────────┤
│精神慰撫金  │8,000元。       │
├──────┼────────┤
│合計        │20,000元。      │
└──────┴────────┘